臺灣高等法院刑事裁定
110年度毒抗字第717號
抗  告  人  陳文志



上列抗告人即聲請人因違反毒品危害防制條例案件，不服臺灣士
林地方法院中華民國110年3月25日之裁定（110年度毒聲重字第1
號），提起抗告，本院裁定如下：
    主  文
抗告駁回。
    理  由
一、原裁定意旨略以：抗告人因施用第一、二級毒品，經原審法
    院裁定令入勒戒處所觀察、勒戒，復因有繼續施用毒品傾向
    ，經原審法院於民國109年10月16日以109年度毒聲字第115
    號裁定令入戒治處所強制戒治，該裁定於109年10月21日合
    法送達抗告人，因檢察官或抗告人均未提抗告，已於抗告期
    間屆滿後之109年10月27日確定；又上開裁定已載明依法務
    部○○○○○○○○109年10月14日新戒所衛字第10907011740 號函
    所附有無繼續施用毒品傾向證明書、有無繼續施用毒品傾向
    評估標準紀錄表上各項評估項目、分數，認定其有繼續施用
    毒品傾向之依據，故抗告人於收受上開裁定後，當已知悉上
    情，而其以勒戒所評估草率、將其前科納入分數，未審酌其
    無戒癮、戒斷症狀等為由，聲請重新審理，顯已逾毒品危害
    防制條例第20條之1第2項所規定，應於裁定確定後30日內提
    起之不變期間，故其聲請程序不合法，依毒品危害防制條例
    第20條之1第4項前段應予駁回等語。
二、抗告意旨略以：修正後之毒品危害防制條例第20條規定已於
    109年7月15日施行，採刑事寬厚政策，旨在幫助施用毒品者
    戒除毒癮，但本案適用之評估標準卻猶延用101年舊法之評
    估標準，造成嚴重失衡，不符公平正義。又法務部於110年3
    月26日修正公告「有無繼續施用毒品傾向評估標準紀錄表」
    ，依修正後之評估標準，其中毒品犯罪改以每筆5分，總分
    上限為10分，其他犯罪相關紀錄亦改以總分上限10分。抗告
    人依新標準計算後已不需戒治，為此提起抗告等語。
三、按觀察、勒戒及強制戒治之裁定確定後，有下列情形之一，
    認為應不施以觀察、勒戒或強制戒治者，受觀察、勒戒或強
    制戒治處分之人，或其法定代理人、配偶，或檢察官得以書
    狀敘述理由，聲請原裁定確定法院重新審理：㈠適用法規顯
    有錯誤，並足以影響裁定之結果者。㈡原裁定所憑之證物已
    證明為偽造或變造者。㈢原裁定所憑之證言、鑑定或通譯已
    證明其為虛偽者。㈣參與原裁定之法官，或參與聲請之檢察
    官，因該案件犯職務上之罪，已經證明者。㈤因發現確實之
    新證據足認受觀察、勒戒或強制戒治處分之人，應不施以觀
    察、勒戒或強制戒治者。㈥受觀察、勒戒或強制戒治處分之
    人，已證明其係被誣告者；又聲請重新審理，應於裁定確定
    後30日內提起。但聲請之事由，知悉在後者，自知悉之日起
    算。毒品危害防制條例第20條之1第1項、第2項定有明文。
四、經查：
　㈠抗告人前因施用毒品，經原審法院裁定令入勒戒處所觀察、
    勒戒後，因有繼續施用毒品傾向，再經原審法院於109年10
    月16日以109年度毒聲字第115號裁定令入戒治處所強制戒治
    ，其期間為6個月以上，至無繼續強制戒治之必要為止，但
    最長不得逾1年，抗告人於109年10月21日收受該裁定，於10
    9年10月27日確定等情，有原審法院109年度毒聲字第115號
    刑事裁定、送達證書、本院被告前案紀錄表等在卷可稽，是
    抗告人遲至110年3月10日始經新店戒治所向原審法院提出重
    新審理之聲請，有聲請重新審理狀暨其上所蓋新店戒治所收
    受收容人訴狀章附卷可按（見原審卷第至9頁），是其聲請
    顯已逾原裁定確定後30日內提起之法定期間，原審以此為由
    駁回抗告人重新審理之聲請，經核並無違誤。　
　㈡抗告意旨另主張法務部於110年3月26日公告修正後之評估標
    準表，抗告人依修正後之評估標準表已達已達不需強制戒治
    之程度云云。惟觀之原審法院109年度毒聲字第115號裁定所
    憑之法務部○○○○○○○○109年10月14日新戒所衛字第109070117
    40號函暨所檢附之評估標準紀錄表，該表係就抗告人之前科
    紀錄與行為表現、臨床評估、社會穩定度等3大項因素（每
    大項均有靜態因子與動態因子）進行評估，其中：⑴前科紀
    錄與行為表現部分合計為74分（有5筆毒品犯罪相關司法紀
    錄計50分、首次毒品犯罪年齡為「20歲以下」計10分、有7
    筆其他犯罪相關紀錄計14分(每筆2分)、入所時尿液毒品檢
    驗為「無藥物反應」計0分，上開4項靜態因子合計為74分；
    無動態因子計0分）、⑵臨床評估部分合計為36分（有海洛因
    、安非他命多重毒品濫用計10分、合法物質濫用菸品計2分
    、方式使用計10分、使用年數超過1年計10分，上開靜態因
    子合計為32分；無精神疾病共病（含反社會人格）計0分、
    臨床綜合評估（含病識感、動機、態度、就醫意願）評定為
    「中度」計4分，上開動態因子合計為4分）、⑶社會穩定度
    部分合計為0分（全職工作怪手司機計0分、家人無濫用藥物
    計0分、入所後家人曾1次訪視計0分、出所後與家人同住計0
    分）。以上前科紀錄與行為表現、臨床評估、社會穩定度等
    總分合計為110分，經評定認抗告人為「有繼續施用毒品傾
    向」。而依法務部上開函文，可知此次僅就評估標準紀錄表
    中之「毒品犯罪相關司法紀錄」及「其他犯罪相關紀錄」項
    目為修正，將毒品犯罪改以每筆5分，總分上限為10分，其
    他犯罪相關紀錄亦改以總分上限10分，其餘則未修正，是依
    修正後之評估標準重新計算，聲請人5筆毒品犯罪相關司法
    紀錄，改為每筆5分，總計為25分，已超過上限10分，故以1
    0分計算（原表為50分，修正後減少40分），其他犯罪紀錄
    有7筆，每筆2分，總計14分，已超過上限10分，故以10分計
    算（原表為14分，修正後減少4分），其餘分數維持不變，
    故以原總分110分扣除修正後減少之44分後，其總分為66分
    （110-44=66），仍高於「有繼續施用毒品傾向」之標準60
    分，故仍有繼續施用毒品之傾向。抗告意旨指稱依修正後之
    評分標準計分後未達應戒治標準，毋庸強制戒治云云，顯無
    可取。
五、綜上，抗告人聲請重新審理，已逾法定期間，原審以此為由
    駁回聲請人重新審理之聲請，並無違誤，抗告人執前詞提起
    抗告，為無理由，應予駁回。
據上論斷，應依刑事訴訟法第412條，裁定如主文。　　
中　　華　　民　　國　 110　　年　　 4　　月　　 30　日
　　　　　　　　　  刑事第十七庭審判長法　官 鄭水銓
　　　　　　　　　　  　　　　　　　　法　官 沈君玲
　　　　　　　　　　　  　　　　　　　法　官 李世華
以上正本證明與原本無異。
不得再抗告。
                                      書記官 莊佳鈴
中　　華　　民　　國　　110 　年　　4 　　月　　30　　日